臺灣高等法院民事裁定　　　　　　　　100年度家抗字第175號
抗　告　人　臺北市政府社會局
法定代理人　江綺雯
上列當事人與相對人王浩瀛、王淑儀間監護宣告事件，抗告人對
於中華民國 100年8月25日臺灣臺北地方法院所為100年度監宣字
第58號所為裁定，提起抗告，本院裁定如下：
    主  文
抗告駁回。
抗告費用由抗告人負擔。
    理  由
一、本件相對人王浩瀛以其女即相對人王淑儀患有精神分裂症，
    經治療後病情無起色，現已不能為意思表示或受意思表示，
    無能力處理自己之事務為由，聲請原法院對相對人王淑儀為
    監護之宣告，並選定伊為監護人，指定關係人王淑虎即王淑
    儀之弟為會同開具財產清冊之人等語。原法院依其所提資料
    及抗告人之訪視報告書，認相對人王淑儀完全欠缺獨立維生
    能力，而應為監護之宣告。惟關係人王淑虎過去並無實際照
    顧經驗，而相對人王浩瀛日前疑似性侵相對人王淑儀，經原
    法院核發100年度家護字第258號通常保護令在案，將來能否
    將低收入補助款用在相對人王淑儀身上亦頗堪慮，認本件應
    由關係人臺北市政府社會局介入擔任監護人，並指定關係人
    王淑虎為會同開具財產清冊之人。
二、抗告意旨則以：本案相對人王浩瀛雖不宜擔任監護人，惟本
    案受監護宣告人王淑儀因患精神分裂及智能障礙安置於北投
    國軍醫院，其日常生活除低收身障補助之管理運用外，並無
    其他財產處分或法律行為之必要。而王淑儀之舅林德欽前既
    有協助管理低收身障補助之實際經驗，與院方態度良好、互
    動積極，有抗告人訪視報告書可憑，且目前亦負責照顧王淑
    儀之母，熟悉其家庭狀況及照顧費用之運用管理，顯見林德
    欽有相當經驗及能力堪任監護人職，尚無公權力介入之必要
    。原法院未審酌林德欽擔任監護人之適當性，逕命抗告人擔
    任監護人之裁定，容有未洽，爰請求廢棄原裁定關於選任監
    護人之部分等語。
三、按對於因精神障礙或其他心智缺陷，致不能為意思表示或受
    意思表示，或不能辨識其意思表示之效果者，法院得因本人
    、配偶、四親等內之親屬、最近一年有同居事實之其他親屬
    、檢察官、主管機關或社會福利機構之聲請，為監護之宣告
    。法院為監護之宣告時，應依職權就配偶、四親等內之親屬
    、最近一年有同居事實之其他親屬、主管機關、社會福利機
    構或其他適當之人選定一人或數人為監護人，並同時指定會
    同開具財產清冊之人。法院為前項選定及指定前，得命主管
    機關或社會福利機構進行訪視，提出調查報告及建議。監護
    之聲請人或利害關係人亦得提出相關資料或證據，供法院斟
    酌。法院選定監護人時，應依受監護宣告之人之最佳利益，
    優先考量受監護宣告之人之意見，審酌一切情狀，並注意下
    列事項：(一)受監護宣告之人之身心狀態與生活及財產狀況
    。(二)受監護宣告之人與其配偶、子女或其他共同生活之人
    間之情感狀況。(三)監護人之職業、經歷、意見及其與受監
    護宣告之人之利害關係。(四)法人為監護人時，其事業之種
    類與內容，法人及其代表人與受監護宣告之人之利害關係。
    民法第14條第1項、第1111條及第1111條之1分別定有明文。
四、查抗告人雖引其民國（下同）100年4月11日訪視報告「國軍
    醫院社工表示案主（即受監護宣告之人王淑儀）的低收身障
    生活補助原本由住嘉義的案舅協助管理，分別用來支付案主
    與案母的生活費，若案主的生活費不夠，國軍醫院社工會主
    動聯繫案舅，案舅就會馬上匯幾千元過來，態度相當積極，
    不會置之不理」之記載，指摘原法院未審酌王淑儀之舅即關
    係人林德欽擔任監護人之可能性云云。惟法院選定監護人時
    ，民法第1111條之1第3款規定，亦應審酌監護人之意見及其
    與受監護宣告之人之利害關係。查上開抗告人訪視報告記載
    ：「案舅林德欽先生（下稱案舅）表示，雖然覺得案父不適
    合擔任案主的監護人，但案主姓王，本來就歸案父管，案舅
    也不便多說什麼，且不想再理會此事。案舅表示一開始會處
    理案主的生活費，是因為醫院社工來電表示案父都不願意把
    案主的補助款用來支付案主的生活費，後來案主的補助款突
    然改匯到案母的帳戶中，案舅才開始代為管理案主的補助款
    。…案舅表示案父一直來要案主的補助款，現在案主的補助
    款已都改匯入案父的帳戶中。案舅提到現只願意協助支付案
    母的生活費，不想再管案主的事。」、「案母在一壽重殘養
    護中心的主責社工表示案父對於案主補助款匯到案母帳戶一
    事一直很不滿，…一壽中心社工與案舅討論後，已於100年2
    月24日帶案母至區公所辦理案母與案主補助款分別匯入不同
    帳戶之手續」等語（原審卷第34頁），該報告之「評估與建
    議」部分並記載：「（支持系統）案母為多重障重度，住一
    壽重殘養護中心，案舅現無意再干預案主的事，案主非正式
    支持系統薄弱」、「（家庭動力方面）案弟案舅都認為案父
    擁有案主生活的決定權，無其他親友關心案主，使案主缺乏
    親屬系統的助力」等語（原審卷第35頁），可見關係人林德
    欽係因王淑儀之身障補助匯入其母林美珠之帳戶始代為管理
    ，在相對人王浩瀛之要求下又改匯至王浩瀛之帳戶，顯見其
    並無擔任監護人之意願，亦不能排除其他家屬之干涉而維護
    王淑儀之利益。又依戶籍謄本記載，受監護宣告之人王淑儀
    之母林美珠已於92年12月17日與王浩瀛離婚（原審卷第11頁
    ），原審於 100年6月9日調查時北投國軍醫院社工周智琳證
    稱：「相對人（即王淑儀）弟弟在台中、舅舅在嘉義，平常
    都不會來」（原審卷第39頁），足見關係人林德欽與受監護
    宣告之人王淑儀關係疏離，又無監護之意願，揆諸前揭說明
    ，為王淑儀之權益、照顧及財產監護等計，自不宜選定林德
    欽為其監護人。原裁定依抗告人訪視報告之建議，認應由主
    管機關即抗告人介入擔任受監護宣告之人王淑儀之監護人，
    核無不當之處，抗告人復未提出其他相關資料，以釋明由關
    係人林德欽擔任監護人之主張為有據，抗告意旨指摘原裁定
    之未洽，求為廢棄，自屬無理由，應由本院予以駁回。
五、據上論結，本件抗告為無理由，爰裁定如主文。
中    華    民    國   100    年    12    月    12    日
                    民事第三庭
                        審判長法  官  林敬修
                              法  官  賴惠慈
                              法  官  張靜女
正本係照原本作成。
本裁定除以適用法規顯有錯誤為理由外，不得再抗告。如提起再
抗告，應於收受後10日內委任律師為代理人向本院提出再抗告狀
。並繳納再抗告費新台幣１千元。
中    華    民    國   100    年    12    月    13    日
                              書記官  蕭麗珍